【裁判字號】    98,訴,1020
【裁判日期】    990402
【裁判案由】    違反槍砲彈藥刀械管制條例等
【裁判全文】
臺灣桃園地方法院刑事判決              98年度訴字第1020號
公  訴  人  臺灣桃園地方法院檢察署檢察官
被      告  丙○○
選任辯護人  宋志衡律師
上列被告因違反毒品危害防制條例等案件，經檢察官提起公訴（
98年度少連偵字第80號），本院就起訴書犯罪事實欄編號十四之
附表二編號8 、9 部分，判決如下：
    主  文
丙○○販賣第三級毒品，處有期徒刑伍年貳月。未扣案販賣第三
級毒品所得之財物新臺幣佰元沒收之，如全部或一部不能沒收
時，以其財產抵償之。又販賣第三級毒品，處有期徒刑伍年貳月
。未扣案販賣第三級毒品所得之財物新臺幣佰元沒收之，如全
部或一部不能沒收時，以其財產抵償之。又販賣第三級毒品，處
有期徒刑伍年肆月。未扣案販賣第三級毒品所得之財物新臺幣壹
仟元沒收之，如全部或一部不能沒收時，以其財產抵償之。應執
行有期徒刑拾年。未扣案販賣第三級毒品所得之財物新臺幣壹仟
陸佰元沒收之，如全部或一部不能沒收時，以其財產抵償之。
    事  實
一、丙○○明知愷他命（Ketamine，俗稱K 他命）係毒品危害防
    制條例所公告列管之第三級毒品，依法不得販賣，竟基於意
    圖營利而販賣第三級毒品愷他命之犯意，分別為下列行為：
  (一)民國98年1 月7 日下午4 時48分40秒許（起訴書誤載為97年
    12月間某日），真實年籍姓名不詳綽號「阿國」成年男子（
    下稱「阿國」，起訴書誤載購毒者為甲○○）於桃園縣龜山
    鄉○○路○ 段1170號3 樓15室甲○○房內，以0000000000號
    行動電話撥打丙○○所持用之0000000000號電話，向丙○○
    表示欲購買愷他命1 包，因丙○○表示1 包愷他命價錢為新
    臺幣（下同）400 元，阿國乃委請甲○○於電話中向丙○○
    講價，丙○○遂要「阿國」面議交易，迨「阿國」至丙○○
    位於上址3 樓7 室房間，丙○○即以300 元之價格販賣交付
    第三級毒品愷他命1 包（含袋重約0.6 公克）予阿國，並向
    其收取300 元之對價。
  (二)於98年1 月7 日後至同年2 月間某日晚上某時許（起訴書誤
    載為98年2 月間某日），阿國再度前往上址3 樓15室甲○○
    房間內，表示欲向丙○○購買愷他命施用，甲○○仍請阿國
    自己前往丙○○房間交易，阿國遂至上址3 樓7 室丙○○房
    間，向丙○○洽購愷他命，丙○○即以300 元之價格販售交
    付第三級毒品愷他命1 包（毛重約0.6 公克）予阿國（起訴
    書誤載購毒者為甲○○），並收取300 元之對價。
  (三)適有乙○○（70年2 月5 日生）將於98年2 月5 日晚上舉辦
    慶生派對施用毒品，丙○○獲悉有施用毒品惡習之乙○○生
    日已到，竟於98年2 月5 日下午2 時17分許，以其持有之00
    00000000號行動電話撥打0000000000號電話向乙○○兜售搖
    頭丸，經乙○○表示欲購買愷他命，丙○○乃表示渠備有充
    足之愷他命，乙○○遂表示再於晚上電話通知欲購買愷他命
    之數量；當晚11時35分29秒許，乙○○委由真實姓名年籍不
    詳成年女子以0000000000號電話撥打上開丙○○持用門號通
    知丙○○，確認欲購買愷他命之數量為10包，丙○○即以3,
    000 元價格販售第三級毒品愷他命10包（每包含袋重約0.7
    公克愷他命價格為300 元）予乙○○，並約定交易地點在桃
    園縣桃園市○○路上之皇冠汽車旅館808 號房、價款後付，
    丙○○旋依約將愷他命如數送交該旅館房間內予乙○○，並
    當場先收取1,000 元之部分對價，賒欠餘款2,000 元，嗣丙○○翌日急催未果，迄未收取。
二、案經桃園縣政府警察局移送臺灣桃園地方法院檢察署檢察官
    偵查起訴。
    理  由
壹、證據能力部分
一、按，有偵查犯罪職權之公務員，依通訊保障及監察法規定，
    聲請核發通訊監察書所監聽之錄音內容，為實施刑事訴訟法
    程序公務員依法定程序取得之證據。又依該監聽錄音譯成文
    字，其所製作之譯文，乃監聽錄音內容之顯示，倘當事人對
    於該譯文內容之同一性或真實性發生爭執或有所懷疑時，法
    院固應依刑事訴訟法第165 條之1 第2 項規定勘驗該監聽錄
    音踐行調查證據程序，以確保內容之真實、同一，惟當事人
    如已承認該錄音譯文之內容屬實，即依刑事訴訟法第159 條
    之5 第1 項規定具證據能力，而法院復已就該譯文依法踐行
    調查證據程序者，該通訊監察之譯文，自得採為論斷之依據
    （最高法院99年台上字第1803號、99年度台上字第400 號判
    決參照），稽之卷附筆錄，被告及其辯護人對於卷附之相關
    通訊監察書、通訊監察譯文係被告與甲○○、乙○○等人之
    對話，並不爭執（見本院卷一第275 頁反面、卷三第15至16
    頁、卷四第69頁），本院於審判期日就上揭證據，亦依法踐
    行調查證據之程序，被告及辯護人就該部分均表示無意見（
    見本院卷四第70頁），於辯論終結前，均未聲請所載通訊監
    察程序或譯文有何待調查之事項（見本院卷四第70頁），顯
    已賦予被告充分辯駁該項證據證明力之機會，自得採為論罪
    之基礎，合先敘明。
二、被告及辯護人對卷內公訴人所提出之證據資料，除爭執證人
    乙○○、甲○○於警詢陳述無證據能力外，對於其餘證據均
    不爭執證據能力（見本院卷一第274 頁反面），是除證人乙○○、甲○○於警詢陳述，本院認為依刑事訴訟法第159 條
    第1 項規定應無證據能力外，其餘本件認定事實所引用之下
    列卷內卷證資料（包含人證與文書證據、物證等證據）之證
    據能力，檢察官及被告、辯護人於本院審理時均不爭執（見
    本院卷一第275 頁反面、卷四第70頁），且並無證據證明係
    公務員違背法定程序所取得；又卷內之各項文書證據，亦無
    刑事訴訟法第159 條之4 第1 款、第2 款顯有不可信之情況
    ，而不得作為證據之情形，均認有證據能力。
貳、實體部分
一、訊據被告固坦承於上開時、地，交付愷他命予「阿國」2 次
    、予乙○○1 次（見本院卷三第16頁反面、卷四第69頁），
    惟矢口否認有何販賣第三級毒品愷他命之犯行，辯稱：均無
    償提供，且交付給乙○○之愷他命數量只有3 包云云（同上
    卷三第16頁反面、卷四第69頁）。經查：
  (一)就事實欄一(一)(二)部分
    被告固坦承「阿國」於上開時、地先後2 次透過甲○○向渠
    各拿愷他命1 包（每包均含袋重約0.6 公克）等情，惟矢口
    否認有何販賣愷他命犯行，辯稱：「阿國」是透過甲○○跟
    我拿愷他命，因為我跟甲○○租房子，我不想跟房東關係不
    好，所以我是免費提供云云（見本院卷四第69頁）。惟查：
  １被告於上開時、地先後2 次以300 元價格販售愷他命各1 包
    （每包均含袋重0.6 公克）予「阿國」乙節，已據證人甲○○證述明確（見98偵第6744號《下稱偵A 卷》卷六第70至71
    頁、本院卷四第64至69頁），其中，第1 次之情節，並有經
    警依本院核發之通訊監察書，依法於監察期間對被告持用之
    0000000000號行動電話施以通訊監察，蒐得內容「阿國」向
    被告詢購愷他命、甲○○代為講價之監聽內容，有本院98年
    度聲監續字第000042號通訊監察書及上開門號通訊監察譯文
    在卷可按（見98偵字第16605 號《下稱偵H 卷》第40、41頁
    ），細觀渠等通話內容：（98年1 月7 日下午4 時48分40秒
    起）
    阿國：4 百怎麼這樣而已
    丙○○：你誰
    阿國：阿國，小凱叫我跟你講
    丙○○：你電話給小凱
    阿國：等一下
    丙○○：喂
    甲○○：嗯
    丙○○：是誰過來拿的
    甲○○：等一下
    丙○○：你過來我房間講
    甲○○：喂
    丙○○：你叫他過來拿，他沒有天天拿我當然給他4 百
    甲○○：我要的，他帶那個過來，我想說給他用一下而已
    丙○○：小孩子我這樣給當然是OK，電話不要給我講這個
    甲○○：我知道
    丙○○：小孩子也是OK，他又不像你這樣子，你要是小孩子
            跟你們價錢一樣
    甲○○：不是他要拿的
    丙○○：他過來拿，我當然是給他這個價錢
    甲○○：我知道
    丙○○：他跟你水平又不一樣，跟我很熟嗎
    甲○○：好啦，我叫他過去
    參諸證人甲○○指陳：「是阿國先打電話給被告，要向被告
    拿愷他命，一開始被告跟阿國講1 包愷他命是400 元，阿國
    叫我跟被告講愷他命是我要的，事實上愷他命是阿國要買的
    ，因為阿國跟被告不是很熟，但被告知道愷他命其實是阿國
    要的，被告說我的水平和阿國的水平不一樣，所以我就叫阿
    國自己過去被告房間跟被告講」（見本院卷四第64頁反面至
    第66頁）、「（問：第一次阿國透過你向被告購買愷他命，
    阿國是在何地方先打電話給被告？）就在我位於桃園縣龜山
    鄉○○路○ 段1170號3樓15 室房間內」、「（問：阿國是否
    是在你此次與被告通完電話後，馬上就向被告取得愷他命？
    ）阿國有等10幾分鐘再去被告位於桃園縣龜山鄉○○路○ 段
    1170號3 樓7 室房間」、「（問：阿國多久後返回你的房間
    並跟你說已向被告以300 元價格買到1 包愷他命？）約半小
    時」，「（問：所以阿國第一次透過你向被告購買愷他命的
    時間，就是98年1 月7 日下午4 時48分40秒此次通聯後，阿
    國等了10幾分鐘再去被告房間，半小時後阿國對你房間的這
    段時間？）沒錯」、「（問：這次阿國向被告取得愷他命回
    來有無分你一點施用？）有，這次我有用」、「阿國回來跟
    我說就300 元」等語（見本院卷四第68頁），與上揭通話譯
    文內容相符。被告復自承此段對話，是阿國欲透過甲○○向
    伊拿愷他命、電話中伊這樣講是要做人情給甲○○、賣愷他
    命不是利潤很高的生意等語（見本院卷四第69頁），稽上各
    情，足認證人甲○○所證，阿國以電話向被告洽購愷他命後
    親至被告房間交易，旋以300 元向被告購取愷他命1 包等節
    應屬真實無訛。
  ２關於第2 次之交易情節，據證人甲○○指證：「（問：第二
    次阿國透過你向被告購買愷他命是何時？）是晚上，當時阿
    國到我房間說他想要吸愷他命，問我被告在不在，我叫阿國
    自己去敲被告房門，然後阿國就去了，約隔十幾分鐘阿國就
    回來，手上已經取得1 包愷他命」（見本院卷四第68頁反面
    ）、「（問：這2 次阿國愷他命回來幾包？）各拿1 包愷他
    命。…這2 次是阿國跟被告拿愷他命，阿國拿愷他命回來後
    ，我問阿國1 包愷他命是多少錢，阿國說是300 元」（見本
    院卷四第66頁）、「這2 次是阿國出的錢…是阿國去拿，地
    點在被告家，阿國有把毒品拿回來，1 包300 元0.6 公克」
    明確（見偵A 卷六第71頁反面），參諸被告自承，「阿國」
    確有透過甲○○向其取得愷他命共2 次，每次均係1 包愷他
    命（毛重0.6 公克）等語（見本院卷四第69頁），足徵證人
    甲○○所指，阿國再度前往被告房間購取1 包愷他命乙節屬
    實。
  ３被告雖辯稱：免費提供予「阿國」云云，然如前述，通話譯
    文中被告一再提及、強調「400 元」、「他沒有天天拿我當
    然給他4 百」、「他要是小孩子跟你們價錢一樣」、「他過
    來拿我當然是給他這個價錢」之對價關係；且證人甲○○亦
    詳證本件毒品交易之討價還價經過，並堅指：是以300 元購
    得1 包愷他命（含袋重約0.6 公克）等語（見偵A6卷第71頁
    反面、本院卷四第67頁反面），衡諸被告與阿國亦非親故，
    被告豈有無端一再免費供應之理；足認被告辯稱「免費」云
    云，要係飾卸之詞，並非可信。稽上各節，被告此部分犯行
    ，事證已臻明確。
  (二)就事實欄一(三)部分
    被告固坦承上開與乙○○電話聯繫後，送交愷他命至皇冠汽
    車旅館予舉行生日派對之乙○○等節，惟矢口否認有何販賣
    愷他命犯行，辯稱：因為當天乙○○生日在旅館開派對，所
    以我帶3 包愷他命到皇冠汽車旅館去，但未收錢云云（見本
    院卷一第274 頁反面、卷三第16頁反面）。惟查：
  １被告於上開時、地販售愷他命10包（每包含袋重0.7 公克）
    予乙○○乙節，已據證人乙○○證述明確（見偵A 卷四第13
    至15頁、本院卷三第12至17頁），並有經警依本院核發之通
    訊監察書，依法於監察期間對被告持用之0000000000號行動
    電話施以通訊監察，蒐得內容為被告主動致電向乙○○兜售
    愷他命及其後催討販毒價金之監聽內容，有本院98年度聲監
    續字第000042號通訊監察書及上開門號通訊監察譯文在卷可
    按（見偵H卷第40、59至62頁），細觀渠等通話內容：
  (1)被告於98年2 月5 日下午2 時17分02秒起，以其持用上開門
    號行動電話，撥打0000000000行動電話予乙○○之通話內容
    略為（下稱對話，見偵H卷第59頁）：
    丙○○：兄弟
    乙○○：怎樣
    丙○○：你今天有要「上」嗎
    乙○○：蛤
    丙○○：你今天有要「上面」嗎
    乙○○：應該有吧
    丙○○：你要幾個
    乙○○：我不曉得
    丙○○：我幫你留10個起來好不好
    乙○○：嗯
    丙○○：10個夠嗎
    乙○○：夠吧
    丙○○：10個OK嗎
    乙○○：你「下面」準備好了喔
    丙○○：我「下面」很足啊，我現在準備東西
    乙○○：好啦，我晚上再打給你
  (2)被告以其持用上開門號於98年2 月5 日晚上11時35分29秒接
    獲0000000000號某成年女子行動電話通話內容略為（下稱對
    話，見偵H 卷第60頁）：
    該女：我是「上閔」他妹妹
    丙○○：嗯
    該女：「文龍」跟你講說跟你拿10件，錢他再給你
    丙○○：先拿再給什麼意思
    該女：他就說你先送過來，就先送10件，之後錢再給你
    丙○○：什麼時候給
    該女：他說明天
    丙○○：明天幾點
    該女：明天下午3點
    丙○○：叫他跟我講就好
    該女：因為他不方便
    丙○○：是喔
    該女：他好像說送DJ什麼東西的
    丙○○：你們在哪裡
    該女：我們在皇冠808
    丙○○：好
  (3)被告以其持用上開門號於98年2 月6 日晚上9 時14分23秒起
    撥打0000000000行動電話予乙○○之通話內容略為（下稱對
    話，見偵H 卷第60至61頁）：
    丙○○：兄弟
    乙○○：嗯
    丙○○：起來了
    乙○○：對呀
    丙○○：昨天的那個
    乙○○：那個等一下他們啊，現錢在「上閔」那裡
    丙○○：已經到了
    乙○○：嗯
    丙○○：OK
    乙○○：我是說錢在「上閔」那裡
    丙○○：錢在「上閔」那裡
    乙○○：對，他總共是那幾支
    丙○○：你還要給我2千元
    乙○○：2千元
    丙○○：嗯
    乙○○：總共是拿10支嗎
    丙○○：對啊，你不是先給我1千
    乙○○：他們拿的都沒有付現金
    丙○○：誰拿的
    乙○○：乃玉他們拿的都沒有付現金
    丙○○：有啊，都有付現金啊，我是說你的部分，我拿10支
            給你
    乙○○：那時候你拿6支給我，我給你1千
    丙○○：沒有
    乙○○：總共是拿10支我知道
    丙○○：你現在還差我2千元
    乙○○：就10支的錢
    丙○○：對
    乙○○：好啦
    丙○○：他們周邊的錢都有現金拿了，就你的部分，你那時
            候躺在床上，你說叫我挺你
    乙○○：我知道，反正就2千
    丙○○：嗯
  (4)被告以其持用上開門號於98年2 月6 日晚上10時31分28秒起
    撥打0000000000行動電話予綽號「阿君」成年人之通話內容
    略為（下稱對話，見偵H 卷第61頁）：
    丙○○：「漢堡」現在這裡，「馬漢」現在這裡，叫「漢堡
            」那2千元先給「馬漢」
    阿君：OK
    丙○○：你跟「漢堡」講，然後「文龍」講說你要給他的那
            個錢，你要先拿2 千元給我，因為昨天「文龍」有
            跟我拿10 支 ，10支他先給我1 千，所以還有2 千
            元，他說要從你那邊出，從醫藥費裡面出，你現在
            還要多久
    （…略）
    阿君：那就是等下我再算1千6過去
    丙○○：1千6是什麼錢
    阿君：你的錢啊
    丙○○：「漢堡」那邊有4百，你還要再拿1千6出來
    阿君：對
  (5)上揭購毒之對話譯文，其對象（乙○○及其友人）、次數（
    1 次）、數量（10包）、時間（98年2 月5 日）、交易地點
    （皇冠汽車旅館房間）、價金（3,000 元，其中1,000 元當
    場交付，賒欠2,000 元其後追討）均甚具體、明確；而其對
    話內容，係如何關於被告販賣愷他命予乙○○之事，及乙○○確為2 月5 日生日之情，復據證人乙○○詳證在卷（見本
    院卷三第13、14頁），乙○○就其何以向被告購毒乙節，更
    證稱：是被告打電話問我晚上辦慶生派對有沒有要買搖頭丸
    ，「上」、「上面」就是指搖頭丸，我跟他講應該有吧，被
    告就說要幫我留10顆搖頭丸，我就再問他有沒有愷他命可以
    賣我，「下面」就是指「愷他命」，被告回答我說他的愷他
    命夠賣給我，叫我放心，他要準備我要的這些東西，然後我
    就跟他說晚上打給你等語（見本院卷三第13頁反面），與對
    話譯文內容互稽相符，足認被告確有主動致電探詢乙○○
    是否購毒之兜售行為，洵屬無疑；而乙○○所述「被告回答
    我說他的愷他命夠賣給我，叫我放心，他要準備我要的這些
    東西，然後我就跟他說晚上打給你」之其後向被告洽購毒品
    情節，亦有對話所示，當日於對話後不久，旋有自稱受
    乙○○所託之女子代回電予被告並確認購買愷他命10包、指
    定交付地點皇冠汽車旅館808 號房之達成交易合意內容一致
    ；再渠等交易愷他命10包後，被告因追討乙○○所賒欠之購
    毒價金餘款2,000 元，更有對話譯文所示之聯繫情節可
    佐；且由此對話中，被告一再表示確認乙○○生日向其購買
    取得之愷他命數量為10包、價金僅付1,000 元、尚賒欠2,00
    0 元等情，乙○○更詳指：「隔天被告打電話給我說還差2,
    000 元餘款沒有給」、「當天晚上向被告拿10包愷他命」、
    「這10包愷他命的價錢就是3,000 元」、「我記得1 包愷他
    命是300 元沒錯」、「當時『阿君』欠我8,000 元的醫藥費
    ，被告也認識『阿君』，知道『阿君』欠我8,000 元這件事
    」等情（見本院卷三第13頁反面、第14頁、第15頁反面）；
    被告亦坦承有因乙○○生日派對而攜愷他命至旅館房內之事
    （見本院卷一第274 頁、卷三第16頁反面），綜上各情，足
    認證人乙○○所證，以3000元價格向被告購入共10包愷他命
    供慶生施用乙節（見本院卷三第16頁第3 至5 行）應係實在
    。
  ２被告雖辯稱：伊當時僅有交付3 包愷他命、均係免費提供云
    云，然苟如此，被告豈會一再於對話中提及「先拿再給什麼
    意思」（見對話第4 行）、「你不是先給我1 千…你的部
    分我拿10支給你…你現在還差我2 千」、「（乙○○問：就
    10支的錢？）丙○○：對啦」（見對話17、21、26至28行
    ）、「昨天文龍有跟我拿10支，10支他先給我1 千，所以還
    有2 千元…」（對話第5 至7 行）之對價關係？甚且被告
    於交付毒品之前、後所為上揭通話，堅指其交付乙○○之愷
    他命數量為10包而非3 包，更一再提及「先拿再給」並強調
    「先給1 千」、「還差2 千」之對價；被告苟僅有交付乙○○3 包愷他命，又豈有事後向乙○○催討10包愷他命價款之
    理！所辯核係飾卸之詞，要無足採。稽上各節，被告此部分
    犯行，事證已臻明確。
  ３關於被告本件販賣毒品之價金3,000 元，依證人乙○○所述
    及前揭譯文資料所示，被告除當場收受其中之1,000 元外，
    尚賒欠2,000 元，此部分既無證據證明被告業已收訖，實無
    從僅憑證人乙○○所言：我記得被告應該有拿到這2,000 元
    ，不是向「上閔」就是向「奶育」拿到，我沒有看到被告拿
    到這2,000 元，但被告後來沒有再向我要錢，如果被告當時
    沒有向「上閔」他們拿到，應該會再打電話向我要錢才是，
    所以我認為被告應該已經拿到這2,000 元等語（見本院卷三
    第14、15頁反面）之推測說詞，據為被告不利之認定，故依
    罪證有疑利歸被告之原則，應認被告此部分實際上犯罪所得
    之財物為1,000 元，允宜敘明。
  (三)按販賣毒品之「意圖」，即犯罪之目的，原則上不以發生特
    定結果為必要，只需有營利之意圖為已足，不以買賤賣貴而
    從中得利為必要；而有營利之意圖，並不以真正得利為必要
    ，縱未必賺取價差，並不影響販賣毒品罪之成立（最高法院
    97年度台上字第2109號、99年度台上字第1397號判決參照）
    。被告既先後多次販賣愷他命予「阿國」、乙○○等人，同
    時向其等收取如事實欄所述之現金，顯見雙方即有交易之對
    價關係；由被告一再向乙○○追討差款之舉，足見被告營利
    意圖顯然；且毒品愷他命，查緝甚嚴，如無營利意圖，何須
    甘冒牢獄風險，縱親戚、好友間，亦然。而毒品販賣之利得
    ，除販賣者坦承之外，委難查得實情，本件因被告否認有販
    賣毒品，故無法確認被告有償提供毒品所得取之利潤若干，
    然販賣第三級毒品愷他命之法定刑度甚重，係眾所周知，依
    一般經驗法則，販賣毒品者鋌而走險，應係亦在營利，本件
    雖警方未在被告住處查扣任何磅秤或分裝毒品工具，亦查無
    積極證據足以確認被告所得取之利潤若干，然被告應無甘冒
    受查緝風險而平白轉讓毒品之理；證人甲○○雖稱：我之前
    曾經問過被告，他說跟人家拿1 包300 元等語（見本院卷四
    第68頁反面），然甲○○僅係聞自被告片面所言，並非親身
    聞見被告與他人交易價格之情形，且依買賣常情，賣方唯恐
    買方還價，對於詢問進價成本之回答自難期盡實，並衡諸被
    告事後一再追討差款之急情，則甲○○所證被告自稱之價格
    ，尚難採信；稽上各情，足認被告當有營利之意圖無疑。
  (四)綜上，被告所辯，核係飾卸之詞，要無足採，其販賣愷他命
    3次之犯行，事證明確，已堪認定，應依法論科。
三、被告行為後，毒品危害防制條例第4 條於98年5 月20日修正
    公布，針對當次公布之修正條文，未另訂施行日期（至原毒
    品危害防制條例第36條所規定：「本條例自公布後六個月施
    行」，核該條文所稱「本條例」係指92年7 月9 日修正公布
    之該條例，並非指98年5 月20日公布之部分修正條文），惟
    法律既經制訂或修正並經總統公布，自應依一般原則，自公
    布日起算第3 日發生效力，此經司法院98年6 月29日院台廳
    一字第0980014643號函載明。是98年5 月20日修正公布之毒
    品危害防制條例修正條文之生效日期，應自公布日起第3 日
    即98年5 月22日發生效力。比較該條例第4 條第3 項修正前
    規定：「製造、運輸、販賣第三級毒品，處五年以上有期徒
    刑，得併科新臺幣五百萬元以下罰金。」，修正後則規定：
    「製造、運輸、販賣第三級毒品，處五年以上有期徒刑，得
    併科新臺幣七百萬元以下罰金」，比較結果，以行為時之規
    定對被告較為有利，應適用98年5 月20日修正公布前之毒品
    危害防制條例第4 條第3 項規定。
四、論罪
  (一)核被告丙○○就事實欄一(一)(二)(三)所為，均係犯98年5 月20日
    修正前之毒品危害防制條例第4 條第3 項之販賣第三級毒品
    罪。被告所犯上開3 罪，其犯意各別，行為互殊，應分論併
    罰。爰審酌被告販賣第三級毒品愷他命，助長社會不良風氣
    ，而施用毒品具有成癮性，其所為對於社會治安影像甚鉅，
    嚴重危害國民身心健康，且被告未見悔意等一切情狀，分別
    量處如主文所示之刑，並定其應執行之刑。
  (二)按犯毒品危害防制條例第19條第1 項規定：「犯第四條至第
    九條、第十二條、第十三條獲第十四條第一項、第二項之罪
    者，其供犯罪所用或因犯罪所得之財物，均沒收之。」，犯
    罪所得之財物為新臺幣時，因其本身即為我國現行貨幣價值
    之表示，不發生追徵其價額之問題（最高法院99年度台上字
    第1240號判決參照）；毒品危害防制條例第19條第1 項規定
    ，販賣第三級毒品「所得之財物」沒收之，如全部或一部不
    能沒收時，以其財產抵償之，乃刑法第38條第1 項第2 款、
    第3 款、第3 項職權沒收主義之特別規定，係採義務沒收主
    義，用以澈底杜絕行為人貪取暴利之誘因、工具與結果。故
    因販賣毒品所取得之一切對價，自不能與一般正常營利事業
    計算其營利所得之情形相提並論，不問其原屬供販賣所用之
    成本或因此所得之利潤，亦不以當場扣押者為限，本次特別
    規定，應概予沒收，始符對毒害國民身心健康行徑，嚴加懲
    戒之立法意旨（最高法院99年度台上字第338 號判決參照）
    。被告如事實欄一(一)、(二)、(三)所示販賣第三級毒品分別所得
    之財物300 、300 、1,000 元，並未扣案，應依毒品危害防
    制條例第19條規定，於各次犯行中宣告沒收，如全部或一部
    不能沒收時，以其財產抵償之。
  (三)按毒品危害防制條例第19條第1 項規定，固採義務沒收主義
    ，然該條項之有關沒收，係刑法第38條第1 項第2 款、第3
    項之特別規定，既無「不問屬於犯人與否，沒收之」之明文
    ，自屬相對沒收之立法，故供犯該項所列之罪所用之物，仍
    以屬於犯人所有為限，始得宣告沒收（最高法院99年度台上
    字第1446號、99年度台上字第1240號判決參照）。未扣案之
    被告持用0000000000號行動電話（含該門號晶片卡1 張），
    雖為被告供本件事實欄一(一)(三)所示販賣第三級毒品犯罪所用
    之物，惟既無證據證明為被告所有，即無從依上開規定予以
    宣告沒收，允宜敘明。
據上論斷，應依刑事訴訟法第299 條第1 項前段，98年5 月20日
修正前之毒品危害防制條例第4 條第3 項、第19條第1 項，刑法
第11條、第51條第5 款，判決如主文。
本案經檢察官陳仁傑到庭執行職務。
中    華    民    國    99    年     4     月    2     日
                  刑事第九庭  審判長法  官  吳為平
                                    法  官  林玉蕙
                                    法  官  蘇琬能
以上正本證明與原本無異。
如不服本判決應於收受判決後10日內向本院提出上訴書狀，並應
敘述具體理由。其未敘述上訴理由者，應於上訴期間屆滿後20日
內向本院補提理由書(均須按他造當事人之人數附繕本)「切勿逕
送上級法院」。
                                    書記官  黃惠鈴
中    華    民    國    99    年    4     月    2     日
附錄本案論罪科刑法條：毒品危害防制條例第4 條第3 項製造、
運輸、販賣第三級毒品者，處5 年以上有期徒刑，得併科新臺幣
7 百萬元以下罰金。


司法院資訊處製作；財團法人民間司法改革基金會備份。
